臺灣高等法院交通法庭判決　　　　　　　　　　　九十一年度交上易字第二三一號
　　上　訴　人
　　即　被　告　甲○○
右上訴人因過失傷害案件，不服台灣宜蘭地方法院九十一年度交易字第四六號中華民
國九十一年五月十三日第一審判決（起訴案號：台灣宜蘭地方法院檢察署九十年度偵
字第二一九六號），提起上訴，本院判決如左：
    主  文
上訴駁回。
    事實及理由
一、本案經本院審理結果，認第一審判決以上訴人即被告甲○○係犯刑法第二百八十
    四條第一項前段之過失傷害罪，被告甲○○自首並接受裁判，及審酌被告甲○○
    因於號誌故障之交岔路口未暫停讓疏未注意，造成告訴人受傷，告訴人所乘坐由
    李勇春所駕車輛亦未減速慢行亦有過失、及其所生之危害、犯罪後之態度等一切
    情狀，判處被告甲○○拘役貳拾伍日，如易科罰金，以參佰元折算壹日。認事用
    法及量刑均無不當，應予維持，並引用第一審判決書記載之事實、證據及理由（
    如附件原審判決書）。
二、被告甲○○上訴意旨稱：原審判決書認定不實在，事發當時我的車子還沒有超過
    路口的三分之一，是乙○○他們的車子撞我，不是我撞他們的車子。如果真相確
    如告訴人所說他們是要直行，我們兩輛車子根本就不可能會撞在在一起，最可能
    的狀況就是告訴人的車子要左轉，而且提前轉彎才會與我的車子相撞。而且我當
    時走的中央路是屬主幹道，而告訴人所走的是支道，依照道路規則，告訴人的車
    子要讓我在主幹道的車子先行，而不是左車道讓右車道的問題等語
三、經查：
（一）本件肇事路口分別為台中縣清水鎮○○路與中社路，該路口號誌故障而無動作
      之岔路口，且中央路與中社路俱為雙向二車道，均有分向限制線劃設，有前揭
      道路交通事故調查報告表、現場草圖可參，足徵二車道並無幹線道與支線道之
      劃分，台灣省台中縣區車輛行車事故鑑定委員會、台灣省行車事故覆議鑑定委
      員會所為之鑑定意見均同此認定，有各該鑑定意見書在卷可稽（見偵查卷第三
      十一頁、第四十頁）。被告甲○○以中央路路寬八米、中社路路寬六米六，而
      認定中央路方屬幹線道顯係對幹、支線道劃分之誤解，蓋幹支線道之劃分，非
      以路寬為唯一考量，而應以交通流量、過境道路或聯絡道路及有無明顯之道、
      路、巷、弄等標準作綜合評斷，倘汽車駕駛人行經路口皆需停車測量路寬，判
      斷路權歸屬後，始得再行前進，絕非以幹、支線道劃分路權，亦非以保養單位
      劃分，此乃路權之立法本旨。被告一再辯稱因渠沿較寬之中央路而行，應為幹
      線道云云，不足採信。本件既無幹支線道之劃分，自應遵行左方車應暫停讓右
      方車之前開規定，被告所駕汽車屬直行之左方車自應暫停讓直行之右方由告訴
      人之夫李勇春所駕汽車先行。
（二）被告駕車行經之路口為號誌故障之交岔路口，而當時天候晴、日間自然光線、
      道路無缺陷、無障礙物及視距良好等情形下，本應注意道路交通安全規則之相
      關規定，並無不能注意之情事，竟疏未注意，未減速慢行，致使與李勇春駕駛
      之自小客車發生撞擊，顯有過失。嗣經鑑定結果認定「甲○○駕駛自小客車未
      讓右方來車先行，未注意車前情況為肇事主因；李勇春駕駛自小客車未注意車
      前狀況，為肇事次因」，有台灣省台中縣區車輛行車事故鑑定委員會鑑定意見
      書（見偵查卷第二十九頁至第三十一頁）；經覆議結果，則修正為「一、甲○
      ○駕駛自小客車，行經無號誌交岔路口左方車未暫停讓右方車先行，為肇事主
      因；二、李勇春駕駛自小客車，行經無號誌交岔路口未減速慢行，為肇事次因
      」，此有台灣省車輛行車事故覆議鑑定委員會鑑定意見書可考（見偵查卷第四
      ０頁）。是本件被告駕駛車輛行經號誌故障之交岔路口，屬於左方車，應停讓
      屬於右方車之李勇春先行而未停讓，為肇事主因，然李勇春行經號誌故障交岔
      路口，未減速慢行，亦有過失，然仍不能解免被告之過失責任。再就肇事現場
      照片觀之，被告所駕駛之ＬＮ—六九七九白色自用小客車已經超過路口之一半
      （見偵查卷第二四頁第一幀照片），則被告辯稱伊車子還沒有超過路口的三分
      之一，為不可採。而告訴人確因本件車禍事故而受有傷害，有馬偕紀念醫院、
      沙鹿童綜合醫院梧棲分院出具之診斷證明書二紙在卷可參（見偵查卷第三頁、
      第四頁）。則被告過失行為與告訴人因本件車禍所生之傷害結果間，有相當因
      果關係。
（三）告訴人於本院再度陳稱：我們的車子當時才剛起步，不可能有多快，車速大約
      三、四十公里左右。被告的車子是因為我們撞擊後彈到停下的位置，不是如被
      告所說他的車子還沒有走到道路的中央三分之一。我現在因為這次車禍，所以
      頭部有經常性頭痛的問題，並且頭部有部分凹陷。而且被告自始都沒有過問我
      的傷勢，完全沒有解決問題的誠意，我才會提起本案的訴訟。是本件事證明確
      ，被告過失傷害犯行堪以認定。
四、本案事證已明，被告甲○○仍執前詞否認犯罪，而指摘原判決不當，為無理由，
    應予駁回。
據上論斷，應依刑事訴訟法第三百七十三條、第三百六十八條，判決如主文。
本案經檢察官張啟彬到庭執行職務。
中      華      民      國    九十一    年      七      月    三十一    日
                                臺灣高等法院交通法庭
                                    審判長法  官  陳  貽  男
                                          法  官  陳  憲  裕
                                          法  官  王  炳  梁
右正本證明與原本無異。
不得上訴。
                                          書記官  潘  大  鵬
中      華      民      國     九十一   年      八      月      一      日
附錄本案論罪科刑法條全文：
刑法第二百八十四條第一項
 (過失傷害罪)
因過失傷害人者，處六月以下有期徒刑、拘役或五百元以下罰金，致重傷者，處一年
以下有期徒刑、拘役或五百元以下罰金。
附件：
臺灣宜蘭地方法院刑事判決                          九十一年度交易字第四六號
    公  訴  人  臺灣宜蘭地方法院檢察署檢察官
    被      告  甲○○  女四十一歲（民國○○○年○○月○日生）
                        住宜蘭縣宜蘭市○○路十四巷七十四號
                        身分證統一編號：Ｇ二二二二七七號
右列被告因過失傷害案件，經檢察官提起公訴（九十年度偵字第二一九六號），本院
判決如左：
    主  文
甲○○因過失傷害人，處拘役貳拾伍日，如易科罰金，以參佰元折算壹日。
    事  實
一、甲○○於民國九十年五月六日下午三時十五分許，駕駛車牌號碼ＬＮ—六九七九
    號之自小客車，沿台中縣清水鎮○○路由東往西之方向行駛，行經中央路與中社
    路口號誌故障之交岔路口時，原應注意行經號誌故障之交岔路口，直行左方車應
    暫停讓直行右方車先行，並注意車前狀況，作隨時停車之準備，而依當時天氣晴
    、日間自然光線、道路無缺陷、無障礙物及視距良好，並無不能注意之情形，竟
    疏未注意，於通過上開交岔路口時，未暫停讓逕行通過，致撞擊亦行經該號誌故
    障路口，本應注意減速慢行而疏未注意由李勇春所駕駛，並載有乘客乙○○車號
    為ＦＴ－六八一０號之自小客車，造成乙○○受有頭部外傷、左上臂潮紅、腦挫
    傷等傷害，甲○○並於肇事後，於有偵查犯罪權限之人知悉其為肇事人前，向前
    往處理之警員自首其為肇事人而查獲。
二、案經告訴人乙○○訴由台灣宜蘭地方法院檢察署檢察官偵查起訴。
    理  由
一、訊據被告甲○○固坦承於上開時、地發生車禍並致告訴人乙○○受傷等情，惟矢
    口否認有何過失犯行，辯稱：我走的中央路應該屬於幹線道，李勇春所走的中社
    路為支線道，且我的車子還沒有過中心線，路權還在我的範圍內，是李勇春的車
    子來撞我的云云。經查：
  (1)被告所駕車輛與告訴人所乘坐由李勇春所駕駛之車輛，於上開時、地發生車禍並
    致告訴人受傷之事實，為被告所自承，且經告訴人乙○○迭於警、偵及本院審理
    時、證人李勇春於警訊中證述在卷，並有道路交通事故調查報告表、現場草圖、
    車禍現場照片六紙附卷可稽，而告訴人確因本件車禍受有傷害，此有馬偕紀念醫
    院、沙鹿童綜合醫院梧棲分院出具之診斷證明書二紙在卷可參。
  (2)按行車速度依標誌之規定，無標誌者，行經無號誌之交岔路口時，應減速慢行，
    作隨時停車之準備，又車輛行至無號誌或號誌故障而無交通警察指揮之交岔路口
    ，支線道車應暫停讓幹線道車先行。未劃分幹、支線或同為幹線道或支線道者，
    轉彎車應暫停讓直行車先行；如同為直行車或轉彎車者，左方車應暫停讓右方車
    先行，道路交通安全規則第九十三條第一項第四款、第一百零二條第一項第二款
    分別定有明文。經查，本件肇事路口分別為台中縣清水鎮○○路與中社路，該路
    口並無閃光紅、黃燈號誌之設置，亦無停車再開或讓路標誌之設置（參照道路交
    通標誌標線號誌設置規則第二百二十四條、第五十九條、第五十八條等規定），
    且中央路與中社路俱為雙向二車道，均有分向限制線劃設，有前揭道路交通事故
    調查報告表、現場草圖可參，足徵二車道並無幹線道與支線道之劃分，台灣省台
    中縣區車輛行車事故鑑定委員會、台灣省行車事故覆議鑑定委員會所為之鑑定意
    見均同此認定，有各該鑑定意見書在卷可稽（見偵查卷第三十一頁、第四十頁）
    。被告以中央路路寬八米、中社路路寬六米六，而認定中央路方屬幹線道顯係對
    幹、支線道劃分之誤解，蓋幹支線道之劃分，非以路寬為惟一考量，而應以交通
    流量、過境道路或聯絡道路及有無明顯之道、路、巷、弄等標準作綜合評斷，倘
    汽車駕駛人行經路口皆需停車測量路寬，判斷路權歸屬後，始得再行前進，絕非
    以幹、支線道劃分路權之立法本旨，是被告辯稱因渠沿較寬之中央路而行，應為
    幹線道云云，不足採信。從而本件既無幹支線道之劃分，自應遵行左方車應暫停
    讓右方車之前開規定，被告所駕汽車屬直行左方車自應暫停讓直行右方由李勇春
    所駕汽車先行。
  (3)又按左方車應暫停讓之要求，在強制左方車應減速接近路口，將車輛先停止於交
    岔路前，俾充分看清路況，並讓右方車優先通行，認定安全時方行續行，如左方
    車駕駛人未作到上述要求，即應負肇事之主要責任，被告以其車子還沒有過中心
    線，所以還在路權範圍內云云置辯，顯對路權之意義認定錯誤，亦不足採。查本
    件被告行經之路口為號誌故障之交岔路口，而當時天候晴、日間自然光線、道路
    無缺陷、無障礙物及視距良好等情形下，本應注意上開道路交通安全規則之相關
    規定，並無不能注意之情事，竟疏未注意，未減速慢行，致使與李勇春駕駛之自
    小客車發生撞擊，顯有過失，台灣省台中縣區車輛行車事故鑑定委員會、台灣省
    車輛行車事故覆議鑑定委員會亦同此認定，此有前開鑑定意見書二紙在卷可考。
 雖查本件被告駕駛車輛行經號誌故障之交岔路口，屬於左方車，應停讓屬於右方
    車之李勇春先行而未停讓，為肇事主因，然李勇春行經號誌故障交岔路口，未減
    速慢行，亦有過失，然仍不能解免被告之過失責任，而告訴人確因本件車禍事故
    而受有上揭傷害，則被告過失行為與告訴人因本件車禍所生之傷害結果間，有相
    當因果關係，本件事證明確，被告過失傷害犯行堪以認定。
二、核被告所為，係犯刑法第二百八十四條第一項前段之過失傷害人罪。警局之所以
    知悉本件車禍之肇事人，係「報案人或勤務中心轉來資料未報明肇事人姓名，警
    員前往現場處理時，肇事人在場，並當場承認為肇事人」，有自首調查報告表附
    卷可徵，被告肇事後，於有偵查犯罪權限之機關或個人知悉其為肇事人前，向警
    坦承其為肇事人，合於自首之規定，應依法減輕其刑。爰審酌被告因於號誌故障
    之交岔路口未暫停讓疏未注意，造成告訴人受傷，李勇春所駕車輛亦未減速慢行
    亦有過失、及其所生之危害、犯罪後之態度等一切情狀，量處如主文所示之刑，
    並諭知易科罰金之折算標準。
據上論斷，應依刑事訴訟法第二百九十九條第一項前段，刑法第二百八十四條第一項
前段、第四十一條第一項、第六十二條前段，罰金罰鍰提高標準條例第一條前段、第
二條，判決如主文。
本案經檢察官郝中興到庭執行職務
中        華        民        國    九十一    年    五    月    十三    日
                                    臺灣宜蘭地方法院交通法庭
                                              法  官  郭  淑  珍
如不服本判決，應於判決送達後十日內向本院提出上訴狀( 應附繕本 )，上訴於臺灣
高等法院。
附錄法條
刑法第二百八十四條第一項
 (過失傷害罪)
因過失傷害人者，處六月以下有期徒刑、拘役或五百元以下罰金，致重傷者，處一年
以下有期徒刑、拘役或五百元以下罰金。
